【裁判字號】    99,聲,1273
【裁判日期】    990324
【裁判案由】    沒入保證金
【裁判全文】
臺灣板橋地方法院刑事裁定              99年度聲字第1273號
聲  請  人  臺灣板橋地方法院檢察署檢察官
具  保  人  甲○○
被      告  乙○○
上列聲請人因被告犯竊盜案件，聲請沒入保證金（99年執聲沒字
第170 號），本院裁定如下：
    主  文
甲○○繳納之保證金新臺幣貳萬元沒入之。
    理  由
一、本件聲請人以：具保人甲○○因被告乙○○犯竊盜案件，經
    依臺灣板橋地方法院檢察署檢察官指定之保證金額新臺幣2
    萬元，由具保人出具現金保證後，將被告釋放停止羈押。茲
    因該被告逃匿【本院按：被告乙○○係於執行時逃匿，其執
    行案號為該署99年度執字第862 號】，聲請將具保人原繳納
    上開保證金沒入（刑保字第98001484號）等語。
二、按受死刑、徒刑或拘役之諭知，而未經羈押者，檢察官於執
    行時，應傳喚之，傳喚不到者，應行拘提；又具保之被告逃
    匿者，應命具保人繳納指定之保證金額，並沒入之。不繳納
    者，強制執行。保證金已繳納者，沒入之，刑事訴訟法第
    469 條第1 項、第118 條第1 項、第121 條第1 項分別定有
    明文。是應受執行之被告經合法傳喚、拘提，無正當理由拒
    不到案執行，即得據以認定其已逃匿，而依上揭規定沒入具
    保人繳納之保證金。
三、次按被告、自訴人、告訴人、附帶民事訴訟當事人、代理人
    、辯護人、輔佐人或被害人為接受文書之送達，應將其住所
    、居所或事務所向法院或檢察官陳明；前項之陳明，其效力
    及於同地之各級法院，刑事訴訟法第55條第1 項、第2 項分
    別定有明文，是依當事人陳報之居住處所送達文書，自屬於
    法有據。又送達文書，除本章有特別規定外，準用民事訴訟
    法之規定；送達於應受送達人之住居所、事務所或營業所行
    之；送達於住、居所、事務所或營業所不獲會晤應受送達人
    者，得將文書付與有辨別事理能力之同居人或受僱人；送達
    不能依前2 條規定為之者，得將文書寄存送達地之自治或警
    察機關，並作送達通知書2 份，1 份黏貼於應受送達人住居
    所、事務所、營業所或其就業處所門首，另1 份置於該送達
    處所信箱或其他適當位置，以為送達；寄存送達自寄存之日
    起，經10日發生效力，刑事訴訟法第62條、民事訴訟法第
    136 條第1 項、第137 條、第138 條第1 項、第2 項亦均規
    定明確。是於法送達僅須符合對被告之住、居所、事務所、
    營業所之一處所為送達或補充送達或寄存送達之規定，即屬
    合法傳喚被告，而不以同時對被告之住、居所、事務所、營
    業所等處併為傳喚通知為必要自明。再，被告逃匿與否，係
    屬事實之認定，於刑事案件執行實務事項，指揮執行之檢察
    官向應受執行之被告戶籍地為傳喚、拘提，係因其以設定住
    所之意思申報其戶籍，即以其外部行為表示有居住在該處所
    之意思，故除其別有陳報外，應以其戶籍地址為送達處所，
    以究明被告實際所在，據以認定其有無逃匿之事實。倘若該
    戶籍地址尚非被告主動申報，而係行政機關本其戶籍管理目
    的所為之行政措施（如：戶籍法第50條第1 項明定，全戶遷
    離戶籍地，未於法定期間申請遷徙登記，無法催告，經房屋
    所有權人、管理機關、地方自治機關申請或無人申請時，戶
    政事務所得將其全戶戶籍暫遷至戶政事務所），則被告主觀
    上既無設定住所於該地之意思，客觀上亦未有何設定、居住
    之行為，自無向該處為送達之必要，復難謂未向該處（戶政
    事務所）為傳喚、拘提，即不得認定被告有逃亡之事實。
四、經查：
(一)、本件具保人甲○○因被告乙○○犯竊盜案件，經依臺灣板橋
    地方法院檢察署檢察官指定保證金額2 萬元，出具現金保證
    後，將被告釋放，有臺灣板橋地方法院檢察署98年3 月26日
    刑保字第98001484號刑事保證金收據1 紙在卷可憑。
(二)、嗣被告如上竊盜案經審理後，為本院以98年11月25日98年度
    易字第2407號，各判處得易科罰金之拘役50日、有期徒刑3
    月確定；執行中，經聲請人指定被告應於99年2 月4 日上午
    10時之期日前往臺灣板橋地方法院檢察署報到執行，並將上
    開執行傳票分別向被告先前於該案偵審程序中所陳報之「臺
    北縣樹林市○○路○ 段114 巷9 號102 室」、「臺北縣樹林
    市○○路○ 段88號」等地址為送達，惟均因未獲會晤被告本
    人，亦無可受領文書之同居人或受僱人，乃於99年1 月25日
    ，寄存送達於上開2 處所所轄警察機關即臺北縣政府警察局
    樹林分局山佳派出所，經10日，99年2 月4 日生送達效力，
    有該判決書、臺灣板橋地方法院檢察署99年度執字第862 號
    辦案進行單、送達證書2 紙與執行案件資料表等均附卷足稽
    ；而被告陳報上揭應受送達之2 居住處所，均係在臺北縣樹
    林市區，是核尚無顯未能於指定之99年2 月4 日期日前往位
    於臺北縣土城市區之臺灣板橋地方法院檢察署報到接受執行
    之虞。惟被告經合法傳喚，並未依時到署接受執行。又，聲
    請人經向被告如上陳報之2 處所踐行拘提法定程式，亦均未
    能拘獲，同據聲請人提出拘票暨報告書共2 份在卷為證。再
    ，被告自98年3 月26日經具保人提出現金保證予以釋放之日
    起，其間，固有於98年8 月26日另案入臺灣臺北看守所，惟
    同年9 月1 日即當庭釋放，而於本件應遵期在99年2 月4 日
    到署執行，迄至本院查得其最近之在監在押情形時日止，則
    均未有在監、在押等情節，有本院99年3 月18日查得被告之
    臺灣高等法院在監在押全國紀錄表1 件（參本院卷）可考。
(三)、另，被告乙○○之戶籍地雖有於96年6 月12日遷入臺北市○
    ○區○市街30號3 樓即臺北市北投區戶政事務所一情（參本
    院卷附之被告99年3 月19日法務部戶役政連結作業系統個人
    基本資料表），惟究之全案事證，尚無證據足認被告確有將
    其戶籍遷徙至前述戶政事務所並設定住所於該址之意思，而
    可悉此一遷移申登事項，應為該管戶政機關行政作業處置所
    致。況且，被告於所犯如上竊盜案之執行中，亦無事證供認
    其有何變更其住、居所或事務所之陳明。是以，聲請人依被
    告原陳報處所即「臺北縣樹林市○○路○ 段114 巷9 號102
    室」、「臺北縣樹林市○○路○ 段88號」為旨述執行報到之
    傳喚，復依法拘提之，均無所獲，因認被告乙○○已經該署
    檢察官為合法傳喚、拘提程式，惟其無正當理由，皆未遵期
    到案接受執行。
(四)、第次，首開定於99年2 月4 日上午10時期日應帶同被告乙○
    ○到案執行之通知，同經聲請人向具保人甲○○設籍之住所
    即「臺北縣土城市○○街49號」地址（與本件具保人向該署
    陳明之居住地相同，參旨述刑事保證金收據影本記載）為送
    達，99年1 月22日送達上址，因未獲會晤應受送達之具保人
    本人，亦無得受領文書之同居人或受僱人，同日寄存送達於
    上址所轄警察機關即臺北縣政府警察局土城分局土城派出所
    ，經10日，99年2 月1 日生送達效力，有該通知書及送達證
    書各1 份在卷足據；且具保人迄於99年2 月4 日應帶同或通
    知被告到案執行之時止，並未有在監在押之情形，亦有本院
    99年3 月19日查得具保人之在監所最新資料報表1 件供參。
    然而，具保人甲○○並未遵期帶同或通知被告到案執行。
(五)、末查，被告乙○○迄至本院99年3 月18日查明其有無在監在
    押之情形時，仍屬逃匿中尚未到案執行之事實，亦為本院查
    悉無誤，此有前述被告在監在押全國紀錄表1 件在卷可稽。
    綜據前論，被告乙○○顯已逃匿，自應依首開規定，將具保
    人甲○○原繳納上開保證金新臺幣2萬元沒入。
據上論斷，應依刑事訴訟法第118 條、第121 條第1 項，裁定如
主文。
中    華    民    國    99    年    3     月    24    日
                        刑事第5 庭法  官  黎錦福
上列正本證明與原本無異。
如不服本裁定，應於裁定送達後5 日內敘明抗告理由，向本院提
出抗告狀。
                                  書記官  蔡麗春
中    華    民    國    99    年    3     月    24    日

司法院資訊處製作；財團法人民間司法改革基金會備份。
